【裁判字號】    97,訴,1651
【裁判日期】    980623
【裁判案由】    違反森林法
【裁判全文】
臺灣屏東地方法院刑事判決              97年度訴字第1651號
公  訴  人  臺灣屏東地方法院檢察署檢察官
被      告  丁○○
            乙○○
            甲○○
上列3 人共
同選任辯護
人          梁智豪律師
上列被告因違反森林法案件，經檢察官提起公訴（97年度偵字第
6730號），本院判決如下：
    主  文
丁○○犯森林法第五十二條第一項第四款之竊取森林主產物未遂
罪，處有期徒刑伍月，如易科罰金，以新臺幣壹仟元折算壹日，
併科罰金新臺幣陸萬元，罰金如易服勞役，以新臺幣壹仟元折算
壹日。扣案之小鋤頭壹把、鏟子貳把、鋸子貳把、繩索壹捆均沒
收。
乙○○犯森林法第五十二條第一項第四款之竊取森林主產物未遂
罪，處有期徒刑肆月，如易科罰金，以新臺幣壹仟元折算壹日，
併科罰金新臺幣陸萬元，罰金如易服勞役，以新臺幣壹仟元折算
壹日。扣案之小鋤頭壹把、鏟子貳把、鋸子貳把、繩索壹捆均沒
收。
甲○○犯森林法第五十二條第一項第四款之竊取森林主產物未遂
罪，處有期徒刑肆月，如易科罰金，以新臺幣壹仟元折算壹日，
併科罰金新臺幣陸萬元，罰金如易服勞役，以新臺幣壹仟元折算
壹日。扣案之小鋤頭壹把、鏟子貳把、鋸子貳把、繩索壹捆均沒
收。
    事  實
一、丁○○於民國97年8 月12日下午1 時30分許，在中華民國所
    有、行政院原住民委員會所管理之坐落屏東縣獅子鄉○○段
    14地號林地內發現有半倒九芎樹1 株後（樹高300 公分、樹
    面寬30公分，重量達400 公斤，價值為新臺幣3 萬元），竟
    基於意圖為自己不法所有之竊盜犯意，先返家後即持其所有
    ，客觀上足為兇器使用之小鋤頭1 把、鏟子、鋸子各2 把及
    繩索1 捆，至上開九芎樹地點（經GPS 全球衛星定位儀定位
    後該座標為X ：218379、Y ：0000000 ，非保安林），挖掘
    上述九芎樹1 株，至當日下午4 時許，因其無力搬離現場，
    即先行返家；丁○○接續上開竊盜犯意，復於翌日上午6 時
    許，尋得乙○○與甲○○之協助，於當日上午9 時許，再到
    上開地點，乙○○與甲○○亦知悉上開九芎樹非丁○○所有
    ，乃共同意圖為丁○○不法所有之竊盜犯意，3 人持丁○○
    所有之上開繩索，共同竊取而搬運上述九芎樹1 株；搬運約
    1 小時後，將上開九芎樹1 株搬離挖掘樹根位置約10公尺後
    ，因仍無力搬運上車而未遂，乙○○與甲○○因另有要事，
    須先行離去，即由丁○○駕駛車牌號碼為0591-TF 之自用小
    貨車，附載乙○○、甲○○駛離現場；嗣於當日上午10時許
    ，在上開地點約500 公尺處附近，因行跡可疑，為警攔下盤
    查，進而查獲上情，並當場扣得丁○○所有供犯罪之小鋤頭
    1 把、鏟子、鋸子各2 把、繩索1 捆及上開九芎樹1 株。
二、案經屏東縣警察局枋寮分局移請臺灣屏東地方法院檢察署檢
    察官偵查起訴。
    理  由
壹、程序部分：
一、按被告以外之人（包括證人、鑑定人、告訴人、被害人及共
    同被告等）於審判外之陳述雖不符刑事訴訟法第159條之1至
    之4 等四條之規定，而經當事人於審判程式同意作為證據，
    法院審酌該言詞陳述或書面陳述作成時之情況，認為適當者
    ，亦得為證據；當事人、代理人或辯護人於法院調查證據時
    ，知有刑事訴訟法第159 條第1 項不得為證據之情形，而未
    於言詞辯論終結前聲明異議者，視為有前項之同意，同法第
    159 條之5 定有明文。立法意旨在於傳聞證據未經當事人之
    反對詰問予以核實，原則上先予排除。惟若當事人已放棄反
    對詰問權，於審判程式中表明同意該等傳聞證據可作為證據
    ；或於言詞辯論終結前未聲明異議，基於尊重當事人對傳聞
    證據之處分權，及證據資料愈豐富，愈有助於真實發見之理
    念，且強化言詞辯論主義，使訴訟程式得以順暢進行，上開
    傳聞證據亦均具有證據能力。本件證人丙○○於警詢中之陳
    述，其性質雖屬傳聞證據，且查無符合同法第159 條之1 至
    之4 等4 條之情形，惟檢察官、選任辯護人及被告丁○○、
    乙○○、甲○○於本院審理中均表示同意作為本案證據使用
    ，並捨棄詰問權，本院審酌其上開陳述作成時，並無不法取
    供之情形，依刑事訴訟法第159 條之5 第1 項規定自應具有
    證據能力。
二、按傳聞法則之重要理論依據，在於傳聞證據未經當事人之反
    對詰問予以核實，乃予排斥，惟若當事人已放棄對原供述人
    之反對詰問權，於法院審判時表明同意該等傳聞證據可作為
    證據，基於證據資料愈豐富，愈有助於真實發現之理念，並
    貫徹刑事訴訟法修法加重當事人進行主義之精神，確認當事
    人對於證據能力有處分權之制度，傳聞證據經當事人同意作
    為證據，法院認為適當者，亦得為證據。另當事人於調查證
    據時，對於傳聞證據表示「沒有意見」、「對於證據調查無
    意見」，而未於言詞辯論終結前聲明異議，應視為已有將該
    等傳聞證據採為證據之同意，此刑事訴訟法第159 條之5 定
    有明文。檢察官、被告丁○○、乙○○、甲○○及選任辯護
    人於本院準備程序時已表示對於全案卷證證據之證據能力均
    無意見，且同意作為本案之證據（本院卷第69至70頁），依
    刑事訴訟法第159 條之5 之規定，檢察官、被告丁○○、乙○○、甲○○及選任辯護人已同意本案所有證據均有證據能
    力，本院斟酌該等證據並非非法取得，亦無證明力明顯過低
    之情形，是該等證據，均得採為證據。
貳、實體部分：
一、訊據被告丁○○對於上開犯罪事實於警詢、偵查及本院審理
    時均坦承不諱，核與證人丙○○證述之情節相符，且有屏東
    縣警查局枋寮分局扣押筆錄、扣押物品目錄表、扣押物品清
    單、贓物認領保管單、98年4 月7 日枋警偵字第0980003962
    號函文、原住民保留地網際網路土地管理土地管理資訊系統
    、衛星定位照片、行政院農業委員會林務局屏東林區管理處
    97年12月8 日屏作字第0976231439號函文各1 份及照片6 張
    在卷可稽。足認被告丁○○上開自白與事實相符，被告丁○○上開犯行洵堪認定，應予以依法論科。
二、訊據被告乙○○、甲○○固不否認有於97年8 月13日上午6
    時許，在被告丁○○之請求下，於同日上午9 時許，被告3
    人到上開地點，共同搬運上述九芎樹1 株；搬運約1 小時後
    ，仍無力搬運上車而被告乙○○、甲○○因另有要事，須先
    行離去，即由被告丁○○駕駛車牌號碼為0591-TF 之自用小
    貨車，附載乙○○、甲○○駛離現場等語（見本院卷第68至
    69頁），惟均矢口否認有何共同竊盜犯行，並辯稱：當日僅
    有幫忙搬運，但因為無法搬動而放棄，並非共同竊盜云云。
三、經查：
  (一)被告丁○○於97年8 月12日下午1 時30分許，在中華民國所
    有、行政院原住民委員會所管理之坐落屏東縣獅子鄉○○段
    14地號林地內發現有半倒九芎樹1 株後，竟基於意圖為自己
    不法所有之竊盜犯意，先返家後即持其所有，客觀上足為兇
    器使用之小鋤頭1 把、鏟子、鋸子各2 把及繩索1 捆，至上
    開九芎樹地點（經GPS 全球衛星定位儀定位後該座標為X ：
    218379、Y ：0000000） ，挖掘上述九芎樹1 株，至當日下
    午4 時許，因其無力搬離現場，即先行返家之事實，業據本
    院審認如前。
  (二)另證人即同案被告丁○○於本院審理時到庭具結證稱：「（
    97年8 月12日下午1 時30分，你發現的樹已經倒了？）已經
    被水沖的半倒」、「（你自己拿鋤頭挖？）是的，我自己拿
    的」、「（何時去找被告乙○○、被告甲○○？）隔天早上
    六、七點，我叫他們去幫我搬下來」、「（被查獲的時候你
    們已經開始搬了？）沒有，我們是在下山的時候被查獲」、
    「（他們有無幫你挖？）沒有，是我前一天就挖好了，我請
    他們幫我搬，但是太重了我們三個人搬不動，我們回來的時
    候被警察抓到」、「（他們是否知道樹是國有的？）他們不
    曉得，我沒有跟他們講」、「（這塊地他們是否知道是你的
    ？）他們不知道，我只有跟他們說幫我搬」、「（樹附近有
    無田地？）沒有」、「（他們有無問你樹從哪裡來？）沒有
    」、「（你有跟他們講樹是你挖的？）是的」、「（你挖好
    的時候也在山坡上？）我挖好了以後就滾到路邊」、「（是
    否為照片中的位置，提示警卷第40頁之照片）是的」、「（
    你找他們去搬的時候開什麼車去？）小貨車」、「（有無帶
    工具？）沒有」、「（你們打算用人力搬到車上？）是的」
    、「（地點離你家多遠？）大概要半個小時到四十分鐘的車
    程，他們跟我是同村的」、「（你說你請他們搬太重搬不動
    ，是無法搬上車？）是的，無法搬上車」、「（沒有，都是
    在那邊而已，車子停在旁邊」、「（有無用繩索？）沒有。
    沒有辦法用繩索，因為繩子太短」、「（你要他們搬到哪裡
    ？要做什麼？）搬到我的田裡種，田裡都是比較小顆的樹，
    想要找大棵一點的，種活之後可以乘涼」等語（見本院卷第
    99至102 頁）。
  (三)證人丁○○與被告乙○○、甲○○並無任何怨隙，衡情證人
    丁○○應無虛構事實以陷害被告乙○○、甲○○之理，況其
    到庭具結作證，更係以刑事責任擔保其證言之真實性，故證
    人丁○○前開證述內容，經核尚無不可採信之處。故被告乙○○、甲○○上開自白均與證人丁○○所證及本案事證相符
    ，自堪信實。是被告乙○○、甲○○於被告丁○○之請求下
    ，明知該九芎樹並非被告丁○○所有，竟仍共同前往上開九
    芎樹之坐落位置，共同搬運該九芎樹之事實，自堪認定。
  (四)而被告乙○○、甲○○於97年8 月13日上午6 時許，在被告
    丁○○之請求下，於同日上午9 時許，與被告丁○○共同前
    往屏東縣獅子鄉○○段14地號林地內之九芎樹1 株之坐落地
    點，共同搬運上開九芎樹之事實，亦均為被告乙○○、甲○○所不爭執；按森林係指林地及其群生竹、木之總稱。而所
    謂森林主產物，依國有林林產物處分規則第3 條第1 款之規
    定，係指生立、枯損、倒伏之竹木及餘留之根株、殘材而言
    。是森林主產物，並不以附著於其生長之土地，仍為森林構
    成部分者為限，尚包括已與其所生長之土地分離，而留在林
    地之倒伏竹、木、餘留殘材等。至其與所生長土地分離之原
    因，究係出於自然力或人為所造成，均非所問。他人盜伐後
    未運走之木材，仍屬於林地內之森林主產物。森林法第50條
    所定竊取森林主、副產物之竊取云者，即竊而取之之謂，並
    不以自己盜伐者為限，縱令係他人盜伐而仍在森林內，既未
    遭搬離現場，自仍在管理機關之管領力支配下，如予竊取，
    仍為竊取森林主產物，應依森林法之規定論處，最高法院93
    年台上字第860 號判例參照。
  (五)是依上開判例說明，本案查獲之九芎樹1 株，雖經被告丁○○挖掘而離開原本生長之土地，但其因被告丁○○無力搬離
    現場，故仍留在上開土地內，故其自仍在管理機關之管領力
    支配下，則被告丁○○上開竊盜犯行自未終了；而被告丁○○為遂行其上開竊盜犯行，復於隔日再度請求被告乙○○、
    甲○○前往共同竊盜，被告乙○○、甲○○與被告丁○○，
    便基於為被告丁○○所有之不法竊盜犯意，於隔日上午6 時
    許再度到達上開現場欲竊取上開九芎樹1 株，上開行為更是
    證明被告丁○○前開竊盜犯行尚未終了。是被告乙○○、甲○○辯稱被告丁○○竊盜犯行，已經完成，故其等於次日僅
    為協助搬運行為，並無由與被告丁○○成立共同正犯云云，
    尚顯無據。
  (六)綜上所述，本件事證明確，被告乙○○、甲○○所辯並非共
    同竊盜云云，應係事後卸責之詞，並無可信。被告乙○○、
    甲○○上開犯行，洵堪認定，應予以依法論科。
四、按國有林產物之種類、處分方式與條件、林產物採取、搬運
    、轉讓、繳費及其他應遵行事項之處分規則，由中央主管機
    關定之，森林法第15條第3 項定有明文。又森林法所規定之
    森林主產物，係指生立、枯損、倒伏之竹木及殘留之根株、
    殘材，行政院農業委員會依上開法律授權訂定發布之「國有
    林林產物處分規則」第3 條第1 款著有規定。核被告丁○○
    、乙○○、甲○○結夥2 人以上方式竊盜上開九芎樹，所為
    係犯森林法第52條第1 項第4 款之竊取森林主產物罪。又按
    刑法第321 條第1 項第3 款之攜帶兇器竊盜罪，係以行為人
    攜帶兇器竊盜為其加重條件，此所謂兇器，其種類並無限制
    ，凡客觀上足對人之生命、身體、安全構成威脅，具有危險
    性之兇器均屬之，且祇須行竊時攜帶此種具有危險性之兇器
    為已足，並不以攜帶之初有行兇之意圖為必要，最高法院79
    年臺上字第5253號著有判例。查扣案之被告丁○○所用以竊
    取上開九芎樹之小鋤頭1 把、鏟子2 把、鋸子2 把，係以金
    屬製造，材質厚實，造型多有銳角且易於握取、運使，此有
    扣案物證在卷可證。是上開物品均足以殺傷人之生命、身體
    ，為具有危險性之兇器，所為雖亦構成森林法第50條之竊取
    森林主產物罪，應依刑法第321 條第1 項第3 款攜帶兇器所
    為之加重竊盜罪論處，惟森林法第52條第1 項第6 款之規定
    為同法第50條之特別規定，亦即應優先適用森林法第52條第
    1 項第4 款規定論罪，不再論以森林法第50條、刑法第321
    條第1 項第3 款之罪（最高法院47年臺上字第979 號判例參
    照）。至被告丁○○上揭竊盜犯行，自97年8 月12日下午1
    時30分許起至隔日上午9 時許止多次之數行為，各該當於同
    一犯罪構成要件，且侵害同一法益，依社會健全通念，咸認
    其各舉動之獨立性極為薄弱，適宜視為一個行為較為合理，
    使各舉動構成一單一之犯罪行為，給予一個法律評價，係屬
    學理上所稱之接續犯。而本案被告丁○○、乙○○、甲○○
    雖共同竊取上開九芎樹1 株，但因上開樹木樹高300 公分、
    樹面寬30公分、重達400 公斤（見贓物認領保管單、屏東縣
    政府警查局枋寮分局刑事案件報告單），而被告3 人雖著手
    於竊盜行為之實施，但其等並未使用起重機或其他機械搬運
    ，而上開九芎樹仍無法搬運上車，被告3 人便先行離開犯罪
    現場隨即為警當場查獲，故未生盜取財物之結果，為未遂犯
    ，應依刑法第25條第2 項規定，按既遂犯之刑度減輕其刑。
    至被告3 人間，就上開之犯行，有犯意聯絡及行為分擔，應
    論以共同正犯，附此敘明。
五、爰審酌被告丁○○為犯罪主謀、被告乙○○、甲○○係受被
    告丁○○之請求方為前開竊盜犯行，被告3 人為本件犯罪時
    適屆而立，正值盛年，竟不思進取，依其年齡、閱歷，對於
    當今因全球暖化效應，我國復因地狹人綢，資源有限，政府
    、民間多年來無不竭盡能力保育山林、涵養水源以維全民命
    脈，竟為貪圖私利而任意竊盜國有森林主產物，其行為實不
    足取，惟兼念及被告丁○○、乙○○素行尚佳，被告3 人事
    後均坦承犯罪事實，其等犯後態度尚佳，及犯罪手段、目的
    、所生損害尚小等一切情狀，分別量處如主文所示之刑；又
    被告丁○○、乙○○、甲○○所竊取之九芎樹1 株，為樹高
    300 公分、樹面寬30公分、重量400 公斤，另依法併科贓額
    2 倍即新臺幣（下同）6 萬元之罰金（按森林法於87年5 月
    27日修正時，相關罰金之條文均已修正為以新臺幣為罰金之
    單位，雖同法第52條未予明示，仍規定併科贓額2 倍以上5
    倍以下罰金，惟同法之罰金條文既已經全部修正為以新臺幣
    為貨幣單位，解釋上第52條之貨幣單位應與其他條文相同；
    又系爭九芎樹之價值為3 萬元，有行政院農業委員會林務局
    屏東林區管理處97年12月8 日屏作字第0976231439號函文1
    份附卷可按，故本件所應併科之罰金即為贓額3 萬元之2 倍
    ，亦即6 萬元）；又審酌其等年齡、職業、收入、社會地位
    等節，並各諭知易服勞役之折算標準如主文所示，以資儆懲
    。末扣案之小鋤頭1 把、鏟子、鋸子各2 把、繩索1 捆，為
    被告丁○○所有，且供渠等竊取本件九芎樹所用之物，業據
    被告丁○○供明在卷，爰依刑法第38條第1 項第2 款之規定
    ，均諭知沒收。
六、據上論斷，應依刑事訴訟法第299 條第1 項前段，森林法第
    52條第1 項第4 款、第2 項，刑法第11條前段、第28條、第
    25條、第38條第1 項第2 款、第42條第3 項，判決如主文。
本案經檢察官劉昀到庭執行職務。
中    華    民    國    98    年    6     月    23    日
                  刑事第一庭  審判長法  官  潘正屏
                                    法  官  曾吉雄
                                    法  官  許蓓雯
以上正本證明與原本無異。
如不服本判決應於收受判決後10日內向本院提出上訴書狀，並應
敘述具體理由；其未敘述上訴理由者，應於上訴期間屆滿後20日
內向本院補提理由書（均須按他造當事人之人數附繕本）「切勿
逕送上級法院」。
中    華    民    國    98    年    6     月    23    日
                                    書記官  鄭美雀
附錄本判決論罪科刑法條全文
森林法第52條
竊取森林主、副產物而有左列情形之一者，處 6 月以上 5 年以
下有期徒刑，併科贓額 2 倍以上 5 倍以下罰金：
一、於保安林犯之者。
二、依機關之委託或其他契約，有保護森林義務之人犯之者。
三、於行使林產採取權時犯之者。
四、結夥二人以上或僱使他人犯之者。
五、以贓物為原料，製造木炭、松節油、其他物品或培植菇類者
    。
六、為搬運贓物，使用牲口、船舶、車輛，或有搬運造材之設備
    者。
七、掘採、毀壞、燒燬或隱蔽根株，以圖罪跡之湮滅者。
八、以贓物燃料，使用於礦物之採取，精製石灰、磚瓦或其他物
    品之製造者。
前項未遂犯罰之。
第 1 項第 5 款所製物品，以贓物論，沒收之。


司法院資訊處製作；財團法人民間司法改革基金會備份。
